【裁判字號】    99,裁,651
【裁判日期】    990318
【裁判案由】    綜合所得稅
【裁判全文】
最  高  行  政  法  院  裁  定
                                       99年度裁字第651號
上  訴  人  甲○○
被 上訴 人  財政部臺灣省中區國稅局
代  表  人  乙○○
上列當事人間綜合所得稅事件，上訴人對於中華民國98年12月24
日臺中高等行政法院98年度訴字第274號判決，提起上訴，本院
裁定如下：
    主  文
上訴駁回。
上訴審訴訟費用由上訴人負擔。
    理  由
一、按對於高等行政法院判決之上訴，非以其違背法令為理由，
    不得為之，行政訴訟法第242條定有明文。依同法第243條第
    1項規定，判決不適用法規或適用不當者，為違背法令；而
    判決有同條第2項所列各款情形之一者，為當然違背法令。
    是當事人對於高等行政法院判決上訴，如依行政訴訟法第24
    3條第1項規定，以高等行政法院判決有不適用法規或適用不
    當為理由時，其上訴狀或理由書應有具體之指摘，並揭示該
    法規之條項或其內容；若係成文法以外之法則，應揭示該法
    則之旨趣；倘為司法院解釋或本院之判例，則應揭示該判解
    之字號或其內容。如以行政訴訟法第243條第2項所列各款情
    形為理由時，其上訴狀或理由書，應揭示合於該條項各款之
    事實。上訴狀或理由書如未依此項方法表明，或其所表明者
    與上開法條規定不合時，即難認為已對高等行政法院判決之
    違背法令有具體之指摘，其上訴自難認為合法。
二、緣上訴人於民國（下同）90年1月至4月6日為廣達電子遊藝
    場（以下簡稱廣達遊藝場）負責人，90年度未辦理綜合所得
    稅結算申報，經被上訴人所屬臺中市分局依查得資料核定上
    訴人90年度取自廣達遊藝場營利所得新台幣（下同）1,645,
    690元，並通報被上訴人所屬東山稽徵所歸課綜合所得總額
    2,211,621元，補徵應納稅額241,085元，並經被上訴人處罰
    鍰204,000元。上訴人不服，就營利所得及罰鍰申經復查未
    獲變更，提起訴願亦遭駁回，遂提起本件行政訴訟，經臺中
    高等行政法院98年度訴字第274號判決駁回，上訴人遂對之
    提起上訴，主張：上訴人經營廣達遊戲場，係由被上訴人核
    實查定銷售額課徵營業稅及所得稅。90年1月至3月核定銷售
    額為每月977,000元，被上訴人以上訴人所使用彰化銀行臺
    中分行活期存款第00000000000000號帳戶，90年1月1日至4
    月6日之存款金額認定為收入，並未查證其存款內容，及支
    票發票人之供詞，亦無其他足供採認佐證之課稅資料，僅扣
    除存入支票遭退票未兌現金額。即與上開查定額977,000元
    從高率予認為此期間之銷售額，依前揭規定顯有不合。被上
    訴人認定上訴人90年1月1日至4月6日銷售額16,456,900元，
    所依據者僅為上述上訴人所使用彰化銀行之存款金額，其存
    款金額經擇要查證即有9,490,000元，係屬借貸及關係企業
    往來款項，並非營業收入資金，足證被上訴人所憑之證據顯
    有瑕疵。在未逐筆查證確實前，依舉證責任分配原則及最高
    法院30年上字第816號判例意旨，應不足為主張事實之證明
    。且依經驗法則，上訴人所經營者為電子遊戲場業，其每筆
    收入一般僅為數萬元以下，不可能有數百萬元之單筆收入，
    此顯有異常，被上訴人竟未加詳查概予全數計列收入，自有
    違誤。又上訴人係屬小規模營業人，依財政部71年4月15日
    第32634號函釋，小規模營業人為查定課徵屬包稅制，故如
    實際營業額大於查定額，僅予補徵免予處罰。本案營業稅部
    分已依此補稅免罰。被上訴人所援用者，乃係一般規定，按
    財政部訂頒「稽徵機關辦理綜合所得稅違章案件審核要點」
    ，對於小規模營利事業負責人綜合所得稅之營利所得，既已
    於第3點另行規定，及80年第800760267號函釋規定免罰，自
    應優先適用。原判決以上訴人未自承營利事業所得高於稽徵
    機關依查得資料核定之所得額，無稽徵機關辦理綜合所得稅
    違章案件審核要點第3項免罰適用，惟查該第3點規定，係指
    稽徵機關辦理綜合所得稅個案調查時，自承短漏報營利事業
    所得額而言，本案係由營業稅調查認定查獲之實際營業額大
    於原查定之營業額，並非前開之個案調查，自無自承可言等
    語，雖以該判決違背法令為由，惟核其上訴理由，係就原審
    取捨證據、認定事實之職權行使，指摘其為不當，並就原審
    已論斷者，泛言未論斷，或就原審所為論斷，泛言其論斷矛
    盾，而非具體表明合於不適用法規、適用法規不當、或行政
    訴訟法第243條第2項所列各款之情形，難認對該判決之如何
    違背法令已有具體之指摘。依首開規定及說明，應認其上訴
    為不合法。
三、據上論結，本件上訴為不合法。依行政訴訟法第249條第1項
    前段、第104條、民事訴訟法第95條、第78條，裁定如主文
    。
中    華    民    國    99    年    3     月    18    日
                    最高行政法院第六庭
                        審判長法官  吳  明  鴻
                              法官  林  茂  權
                              法官  侯  東  昇
                              法官  劉  介  中
                              法官  黃  秋  鴻
以  上  正  本  證  明  與  原  本  無  異
中    華    民    國    99    年    3     月    19    日
                              書記官  張  雅  琴


司法院資訊處製作；財團法人民間司法改革基金會備份。
